【裁判字號】    98,裁,1502
【裁判日期】    980618
【裁判案由】    地價稅
【裁判全文】
最  高  行  政  法  院  裁  定
                                      98年度裁字第1502號
上  訴  人  甲○○
被 上訴 人  臺北縣政府稅捐稽徵處
代  表  人  乙○○
上列當事人間地價稅事件，上訴人對於中華民國98年3月18日臺
北高等行政法院97年度訴字第2469號判決，提起上訴，本院裁定
如下：
    主  文
上訴駁回。
上訴審訴訟費用由上訴人負擔。
    理  由
一、按對於高等行政法院判決之上訴，非以其違背法令為理由，
    不得為之，行政訴訟法第242條定有明文。依同法第243條第
    1項規定，判決不適用法規或適用不當者，為違背法令；而
    判決有同條第2項所列各款情形之一者，為當然違背法令。
    是當事人對於高等行政法院判決上訴，如依行政訴訟法第24
    3條第1項規定，以高等行政法院判決有不適用法規或適用不
    當為理由時，其上訴狀或理由書應有具體之指摘，並揭示該
    法規之條項或其內容；若係成文法以外之法則，應揭示該法
    則之旨趣；倘為司法院解釋或本院之判例，則應揭示該判解
    之字號或其內容。如以行政訴訟法第243條第2項所列各款情
    形為理由時，其上訴狀或理由書，應揭示合於該條項各款之
    事實。上訴狀或理由書如未依此項方法表明，或其所表明者
    與上開法條規定不合時，即難認為已對高等行政法院判決之
    違背法令有具體之指摘，其上訴自難認為合法。
二、上訴人所有坐落臺北縣新店市○○段280地號等41筆土地，
    經被上訴人所屬新店分處核定應繳納96年地價稅計新臺幣（
    下同）1,779,171元。上訴人對280、280-1、280-3、280-5
    、280-7、280-9、330、346、398、413、455、457、513、2
    41、321、381、474、500、501地號等19筆土地不服，主張
    其中280、280-1、280-3、280-5、280-7、280-9、330、346
    、398、413、455、457、513地號等13筆土地（下稱280地號
    等13筆土地），為山坡地保育區丙種建築用地，地目為林，
    均作農業使用，應依土地稅法施行細則第22條規定課徵田賦
    ；同段241、321、381地號等3筆土地係供社區自來水供應站
    使用；同段474、500、501地號等3筆土地係供社區球場使用
    ，應依土地稅減免規則第9條規定免徵地價稅，申請復查，
    未獲變更，提起訴願亦經決定駁回後，提起本件行政訴訟，
    經原審法院判決駁回。上訴人猶不服，提起上訴，主張：系
    爭土地於75年前係課徵田賦，75年改課地價稅是否適法，其
    原因究係因69年11月7日69雜字第100號雜項執照，或因74年
    4月24日北工建字第1499號建造執照變更通知書而改課地價
    稅，所適用的法律不同，原判決並未釐清，而有判決違背法
    令情形；如認為系爭土地，已因69年雜項執照而變更為非農
    業使用，有課徵地價稅之必要，應在70年期起改課地價稅，
    惟系爭土地在74年以前，仍繼續課徵田賦，被上訴人主張系
    爭土地因69年雜字第100號雜項執照變更為非農業使用，顯
    自相矛盾；依財政部79年6月18日台財稅第790135202號函釋
    規定，應以開工報告書所載日期為基準日，自實際使用之次
    年期起改課地價稅，惟上開建造執照從未開工，不應改課地
    價稅，原判決不予糾正，顯已違反上開函釋規定；上訴人所
    舉財政部72年9月6日台財稅第36287號函釋在75年間仍為有
    效之法令，土地稅法施行細則第22條亦有明確規定，系爭土
    地從未變更為非農業使用，在75年以前均係課徵田賦，被上
    訴人於75年底改課地價稅係當年度之錯誤，自有更正之必要
    。依內政部66年5月25日台內字第737414號函釋規定，系爭
    土地既未變更地目，亦可證明並未變更為非農業使用，本件
    自非無適用之餘地等語。經查，原判決以系爭280地號等13
    筆土地之使用分區為「山坡地保育區」，使用地類別為「丙
    種建築用地」，屬非都市土地，且已規定地價，並非土地稅
    法施行細則第21條所定「非都市土地依法編定之農業用地」
    ，自不符合土地稅法第22條徵收田賦之規定，且前經申請領
    有臺北縣政府69年11月7日雜字第100號雜項執照，並整地為
    非農業使用，被上訴人所屬新店分處依臺北縣政府工務局74
    年4月24日北工建字第1499號建造執照設計變更通知書，自
    75年起對系爭13筆土地改課地價稅，符合土地稅法施行細則
    第22條第1款所定「於75年6月29日平均地權條例修正公布施
    行前，經核准徵收田賦而仍作農業使用」之要件，自無課徵
    田賦之適用，上訴人所舉財政部72年9月6日台財稅第36287
    號函釋業經財政部不再援引適用；系爭241、321、381地號
    等3筆土地，除241地號土地為都市土地「保護區」外，另32
    1、381地號土地均為非都市土地，其使用分區均為「山坡地
    保育區」，使用地類別分別為「丙種建築用地」及「林業用
    地」，前經被上訴人所屬新店分處會同地政機關及臺北縣政
    府農業局派員前往現場勘查結果，該3筆土地上建有蓄水池
    供社區自來水供應站用，並非供不特定人使用，核與土地稅
    減免規則第4條及第9條所定「供公共使用」之要件不符，自
    無土地稅減免規則第9條免徵地價稅規定之適用；系爭474、
    500、501地號等3筆土地，為非都市土地，其使用分區均為
    「山坡地保育區」，使用地類別為「丙種建築用地」，為非
    都市土地編為農業用地以外之其他用地，且已規定地價，其
    中500、501地號等2筆土地前經被上訴人所屬新店分處依臺
    北縣政府69年11月7日雜字第100號雜項執照、臺北縣政府工
    務局74年4月24日北工建字第1499號建造執照設計變更通知
    書，以土地已整地，未作農業使用，自其實際變更使用之次
    年期即75年起即改課地價稅迄今；另同段474地號自76年起
    課徵地價稅在案，而系爭474地號土地，現況其中面積94平
    方公尺雖為雜木林，惟於上訴人79年6月30日取得前即自76
    年改課地價稅，核無土地稅法施行細則第22條規定課徵田賦
    之適用，該地號其餘面積525平方公尺與系爭500、501地號
    土地現況為社區球場使用，且該3筆土地供社區球場使用部
    分，係在大千豪景社區內，且該社區主要出入口又設有崗哨
    及欄車柵欄管制，該社區球場主要係供社區住戶使用，自難
    謂係供所有不特定公眾使用，即與土地稅減免規則第4條及
    第9條所稱「無償供公共使用」之要件不符。被上訴人對系
    爭土地依土地稅法第14條規定課徵地價稅，並無不合等情，
    業於判決理由中論述綦詳，認事用法悉無違誤。核其上訴理
    由狀所載內容，仍係執土地稅法施行細則第22條及土地稅減
    免規則第9條規定，就原審取捨證據、認定事實之職權行使
    事項，指摘其為不當；暨已經原審說明已不得援引之財政部
    72年9月6日台財稅第36287號函釋，再為爭議；而非具體表
    明原判決合於不適用法規、適用法規不當、或行政訴訟法第
    243條第2項所列各款之情形，難認對該判決之如何違背法令
    已有具體之指摘。依首揭說明，應認其上訴為不合法。
三、據上論結，本件上訴為不合法。依行政訴訟法第249條第1項
    前段、第104條、民事訴訟法第95條、第78條，裁定如主文
    。
中    華    民    國    98    年    6     月    18    日
                    最高行政法院第一庭
                        審判長法官  鄭  淑  貞
                              法官  劉  介  中
                              法官  曹  瑞  卿
                              法官  帥  嘉  寶
                              法官  胡  方  新
以  上  正  本  證  明  與  原  本  無  異
中    華    民    國    98    年    6     月    19    日
                              書記官  郭  育  玎


司法院資訊處製作；財團法人民間司法改革基金會備份。
